【裁判字號】    97,交抗,788
【裁判日期】    971119
【裁判案由】    聲明異議
【裁判全文】
臺灣高等法院高雄分院刑事裁定         97年度交抗字第788號
抗 告 人
即異議人  甲○○
上列抗告人因違反道路交通管理條例聲明異議案件，不服臺灣高
雄地方法院中華民國97年10月27日裁定（97年度交聲字第2003號
），提起抗告，本院裁定如下：
    主  文
抗告駁回。
    理  由
一、本件抗告人即異議人（下稱異議人）甲○○向原審聲明異議
    意旨略以：異議人於民國（下同）96年10月31日21時20分許
    ，駕駛車牌號碼D6-1740 號自用小客車，行至高雄市○○區
    ○○路鐵路平交道時，雖該處警鈴已響且閃光號誌已顯示，
    惟遮斷器尚未放下，異議人為避免妨礙交通，遂迅速通過該
    平交道，惟仍遭設置於該處之微電腦自動照相機拍攝照片，
    警方並以異議人於警鈴已響閃光號誌已顯示仍闖越平交道為
    由，對異議人逕行舉發，由高雄市政府交通局以上開處分裁
    罰新台幣（下同）9 千元罰鍰，並記違規點數3 點，且施以
    道安講習。然該處為有設置柵門之平交道，應以遮斷器放下
    與否作為是否違規闖越之依據，而本件異議人通過平交道時
    ，遮斷器尚未開始放下，並不構成闖越平交道，爰依法聲明
    異議，請求撤銷原處分云云。
二、原審則以：按汽車駕駛人，駕車在鐵路平交道，遮斷器開始
    放下，或警鈴已響、閃光號誌已顯示，仍強行闖越者，處6
    千元以上1 萬2 千元以下罰鍰，並記違規點數3 點，道路交
    通管理處罰條例第54條第1 項第1 款、第63條第1 項第3 款
    定有明文。次按汽車行駛中，駕駛人看到鐵路平交道標誌或
    標線後，應即將速度減低至時速15 公 里以下，接近平交道
    時，該鐵路平交道設有遮斷器者，如遮斷器已開始放下，應
    即暫停；該鐵路平交道設有警鈴及閃光號誌者，警鈴已響，
    閃光號誌已顯示，駕駛人應暫停俟火車通過後，看、聽鐵路
    兩方確無火車駛來，始得通過，道路交通安全規則第104 條
    第1 項本文、第2 款亦有明文。又汽車駕駛人之行為，經以
    科學儀器取得證據資料證明其行為違規者，得逕行舉發；逕
    行舉發，應記明車輛牌照號碼、車型等可資辨明之資料，以
    汽車所有人為被通知人製單舉發；而受舉發違反道路交通管
    理事件之受處罰人，認為受舉發之違規行為應歸責他人者，
    應於舉發違反道路交通管理事件通知單應到案日期前，檢附
    相關證據及應歸責人相關證明文件，向處罰機關告知應歸責
    人，處罰機關應即另行通知應歸責人到案依法處理，逾期未
    依規定辦理者，仍依本條例各該違反條款規定處罰，同條例
    第7條 之2 第1 項第7 款、第4 項、第85條第1 項亦規定甚
    明。經查本件事發地點裝置之微電腦自動照相機功能運作正
    常，於平交道警鈴響起、閃光號誌顯示6 至8 秒、遮斷器啟
    動後始拍攝違規車輛乙情，業據證人即內政部警政署鐵路警
    察局第三警務段巡佐葉朝陽到庭結證稱：事發地點之平交道
    於停止線前埋有感應線圈，如果在警鈴響起、閃光號誌顯示
    6 至8 秒，遮斷器開始啟動後通過感應線圈者，會連接到微
    電腦自動照相機快門而自動拍照2 張，如果相機有故障就無
    法拍照，是以該相機於拍照時是正常運作的。又遮斷器在尚
    未放下時，與地面應該是呈現90度的垂直狀態，但從本件第
    1 張拍攝的違規照片，可以看出異議人通過平交道時，遮斷
    器已經開始放下，我在鐵路警察局擔任巡佐已有1 年10個月
    之久，先前已有多次處理類似闖越平交道事件之經驗，不會
    誤判等語明確，並有內政部警政署鐵路警察局第三警務段97
    年2 月29日鐵三警行字第0970000060 7號函1 份存卷足憑。
    衡諸證人葉朝陽與異議人互不相識，彼此無夙怨嫌隙，所述
    應屬真實可信，是足認異議人通過事發地點之鐵路平交道時
    ，遮斷器已經開始放下。而汽車駕駛人於聽到平交道警鈴響
    起、見到閃光號誌顯示或遮斷器開始放下時，即應暫停等候
    火車經過，而非於遮斷器完全放下與地面呈現平行狀態後始
    應停車，業據前開規定規範明確，是上開微電腦自動照相機
    於警鈴響起、閃光號誌顯示後6 至8 秒、遮斷器啟動後始拍
    攝違規車輛，則異議人如於警鈴響起、閃光號誌顯示時即暫
    停等候火車經過，即無遭微電腦自動照相機拍攝之可能，惟
    本件異議人駕駛該車輛於平交道遮斷器啟動11.4秒時車身尚
    在黃網區，該車輛前輪甫正穿越平交道而遭拍攝，平交道遮
    斷器啟動12.4秒時，該車輛後輪甫正離開黃網區，有採證照
    片2 張在卷可佐，則異議人確有於遮斷器開始放下後仍闖越
    平交道之違規行為，至為明灼，其前開所辯事實不符，洵無
    足採。從而，原處分機關據以援引上開規定，裁處異議人罰
    鍰9 千元，記違規點數3 點，施以道安講習，並無不當。
    本件異議為無理由，應予駁回云云。
三、異議人抗告意旨略以：異議人於通過平交道時，遮斷器尚未
    開始啟動，且行經平交道前已遵守規定減速，停看聽後才加
    速通過，因此行經後之車速僅16公里／秒，可見行經平交道
    前之車速低於15公里／秒，再事發地點為有遮斷器之平交道
    ，非為無遮斷器，僅有警鈴閃光號誌之平交道，因此闖越平
    交道之違規認定標準應以「遮斷器」而非以「警鈴閃光號誌
    」為判定之繩，至所謂「警鈴閃光後6 ～8 秒啟動照相裝置
    」，乃為內規而非交通法規，此「感應圈照相機裝置設定」
    與「遮斷器是兩回事，是以異議人通過平交道時，遮斷器既
    尚未啟動放下，即無闖越平交道之違規行為，原審駁回異議
    ，自有未洽，爰提起抗告云云。
四、經查，有火車經過之鐵路平交道，當火車將要通過前，警鈴
    、閃光號誌之警示及遮斷器之放下，均會預留一定之時間以
    供仍在平交道範圍內之車輛快速通過，然如車輛尚未進入平
    交道，而警鈴已響，閃光號誌亦已顯示，駕駛人則應暫停俟
    火車通過後，看、聽鐵路兩方確無火車駛來，始得通過，道
    路交通安全規則第104 條第1 項第2 款規定甚明。依卷附微
    電腦自動拍照之二張照片所顯示之秒數、車速，及證人即警
    員葉朝陽之證述，應可見警鈴響起及閃光號誌顯示時，異議
    人尚未進入平交道，此時異議人即應停車等候火車通過，異
    議人亦自承案發當時平交道警鈴已響、閃光號誌已顯示之情
    ，則其於此時仍闖越平交道，其行為已然違反道路交通管理
    處罰條例第54條第1 款、道路交通安全規則第104 條第1 項
    第2 款之規定。至於遮斷器於案發當時係異議人通過平交道
    前放下，抑或於通過後始完全放下，並非上開規定之要件，
    異議人認平交道設有遮斷器者，即應以遮斷器已否放下為有
    無違規闖越平交道之認定，尚有誤會。異議人通過設有警鈴
    及閃光號誌之平交道，而當時警鈴已響，閃光號誌且已顯示
    ，即應俟火車通過，否則即屬違反上開規定，並不因通過時
    遮斷器有無完全放下而影響違規之認定。原處分機關依道路
    交通管理處罰條例第54條第1 款及第63條第1 項規定處異議
    人罰鍰新臺幣9,000 元，並記違規點數3 點，並無違誤，原
    審認異議無理由，裁定駁回異議，亦屬正確，異議人抗告仍
    執前詞，而指摘原審裁定為不當，非有理由，應予駁回。
據上論結，應依道路交通案件處理辦法第26條，刑事訴訟法第41
2 條，裁定如主文。
中    華    民    國    97    年    11    月    19    日
                  刑事第四庭    審判長法  官  蕭權閔
                                      法  官  吳進寶
                                      法  官  陳吉雄
以上正本證明與原本無異。
本件裁定不得再抗告。
中    華    民    國    97    年    11    月    20    日
                                      書記官  郭蘭蕙
                                                       Q


司法院資訊處製作；財團法人民間司法改革基金會備份。
